最高法院民事判決　　　　　　　　　　　　　　　八十七年度台上字第二八二八號
　　上　訴　人　力捷電腦股份有限公司
　　法定代理人　黃崇仁
　　訴訟代理人　陳錦隆律師
　　上　訴　人　鴻友科技股份有限公司
　　法定代理人　陳文聰
　　訴訟代理人　徐小波律師
　　　　　　　　馮博生律師
　　　　　　　　魏式瑜律師
右當事人間請求排除侵害事件，兩造對於中華民國八十七年一月二十三日台灣高等法
院第二審判決（八十六年度重上字第三四七號），各自提起上訴，本院判決如左：
    主  文
原判決除假執行部分外廢棄，發回台灣高等法院。
    理  由
本件上訴人鴻友科技股份有限公司（下稱鴻友公司）主張：兩造均屬生產影像掃瞄器
之國內廠商，對造上訴人力捷電腦股份有限公司（下稱力捷公司）於民國八十五年十
月及十一月間，明知伊未侵害其所生產影像掃瞄器之專利權，竟於伊股票申請上市之
際，利用媒體公開不實指稱伊生產之Paragon 600IISP（型號 MFC-600S）及 Paragon
800SP（型號 MFS-800OSP）彩色影像掃描器侵害其產品之新型專利，而妨害、干預伊
產品之產銷，侵害伊之企業經營權及市場競爭利益，屬不公平競爭行為等情，依公平
交易法第二十二條、第二十四條、第三十條、第三十四條、民法第十八條第一項、第
一百八十四條、第一百九十五條之規定，求為命力捷公司容忍伊就 Paragon 600IISP
(型號MFC-600S）及Paragon 800SP（型號MFS-800OSP）彩色影像掃瞄器得為生產、製
造、銷售、陳列、輸出或其他與該產品有關之處分行為，並得以刊登廣告、散布產品
目錄、產品展示會、產品說明會或其他方式為推廣促銷之行為；不得利用司法程序以
外之程序為任何行為而妨害、干擾或阻止伊之上開行為；亦不得公開發表、散布指述
伊之上開產品侵害其新型第九二○八八號專利之言論或主張；力捷公司應以自己之費
用於工商時報、經濟日報第一版以二十五公分乘以三十六公分篇幅分別刊登如第一審
判決附件所示之公開澄清啟事及本件判決書各一日之判決。
上訴人力捷公司則以：伊所為係專利權之正當行使，不違反公平交易法之規定等語。
資為抗辯。
原審以：鴻友公司主張，兩造均屬生產影像掃瞄器之國內廠商，力捷公司先後於八十
五年十月二十八日、及同年十一月四日對外發布新聞稿，指稱伊生產之上開產品，侵
害其專利權，致有多家報紙刊載該新聞之事實，有力捷公司發布之新聞稿及剪報可稽
，並為力捷公司所不爭，堪信為真實。按專利權人為實現其創作成果之經濟利益，固
享有依專利法所賦予一定期間之排他權利之保護，但其排他權利之行使，若逾越專利
法上正當行使權利之概念，甚而藉此妨礙市場競爭，就此行為即有公平交易法之適用
，參照公平交易法第四十五條規定自明。查力捷公司發布新聞稿，指稱鴻友公司生產
之上開產品，侵害其專利權，係以萬國專利商標事務所之鑑定結果為據。惟力捷公司
係自行出資委託鑑定，該專利事務所又非專業鑑定機關，所為鑑定報告尚難認係公正
客觀之鑑定機構所為之鑑定報告。力捷公司未經正當程序確認其專利權受侵害，即發
布上開新聞稿，自有未合。而該項指摘經多家報社刊載，消費者閱報後無從查證，自
難為合理之判斷，應認其行為足以影響交易秩序，且顯失公平，而違反公平交易法第
二十四條之規定。又公平交易法第二十四條並未規定以故意為要件，力捷公司公開指
摘鴻友公司侵害其專利權，雖不能證明其為故意，亦足認其有過失，仍係違反上開規
定。從而鴻友公司依公平交易法第三十條、第三十四條之規定，請求力捷公司不得公
開發表、散布指述伊之上開產品侵害其專利權之言論或主張，並請求力捷公司以自己
之費用於工商時報、經濟日報第一版刊登原判決書各一日，為有理由，應予准許。又
力捷公司除發布新聞稿，指摘鴻友公司侵害其專利權外，並未以其他行為妨害、干擾
或阻止鴻友公司生產、製造、銷售、陳列或其他與上開產品有關之處分行為。鴻友公
司依公平交易法第三十條之規定，請求力捷公司容忍其就上開產品得為生產、製造、
銷售、陳列、輸出或其他與該產品有關之處分行為，並得以刊登廣告、散布產品目錄
、產品展示會、產品說明會或其他方式推廣促銷之行為，並禁止力捷公司利用司法程
序以外之程序為任何行為而妨害、干擾或阻止鴻友公司上開行為，為無理由，不應准
許。至於力捷公司主張鴻友公司侵害伊專利權，而於第一審法院提起之民、刑事訴訟
，業經伊撤回在案，為兩造所不爭，茲除本件訴訟外，兩造並無其他因專利權而進行
之訴訟。是鴻友公司請求將原判決刊登於新聞紙，已足使兩造就專利權之爭執公開澄
清。其另請求力捷公司刊登澄清啟事，登載兩造就專利權之爭議，仍待司法機關審理
，並予公開澄清等語，自非必要。從而鴻友公司依民法第一百八十四條、第一百九十
五條之規定，請求力捷公司刊登公開澄清啟事，為無理由，不應准許。因而將第一審
所為鴻友公司勝訴之判決，就上開不應准許部分予以廢棄，改判駁回其訴，其餘部分
則予維持，駁回力捷公司其餘上訴。
按給付判決之主文，就其所命給付範圍之表示，必須明確而後可。查本件原審關於命
力捷公司刊登本件判決於工商時報、經濟日報之部分，維持第一審所為力捷公司敗訴
之判決，駁回此部分之上訴，並於理由項下明鴻友公司請求將「本件判決書」刊登
於新聞紙，已足使兩造就系爭專利權之爭執公開澄清云云。則所稱「本件判決書」，
究指第一審或原審判決，抑或兼指二者﹖已屬未明。且原審對於第一審命力捷公司為
給付之判決，僅一部維持，就鴻友公司請求力捷公司容忍其就上開產品得為生產、製
造、銷售、陳列、輸出、或其他有關處分行為，並得以刊登廣告，散布產品目錄，產
品展示會、產品說明會或其他方式為推廣促銷之行為，亦不得利用司法以外之程序為
任何行為而妨害、干擾或阻止鴻友公司上開行為部分，認無理由而予以廢棄，改判駁
回其訴。惟原判決主文就此部分，竟仍判命力捷公司應依第一審判決書之內容刊載，
亦難謂無判決主文與理由矛盾之違法。次查力捷公司於事實審抗辯：按公開發行有價
證券之公司，發生對股東權益或證券價格有重大影響之事項，應於事實發生之日起二
日內公告，並向主管機關申報，而上開事項包括「因訴訟、非訟、行政處分或行政爭
訟事件，對公司財務或業務有重大影響者」在內，證券交易法第三十六條第二項第二
款、同法施行細則第七條均定有明文。伊就鴻友公司涉嫌侵害專利權提起訴訟一事，
依法本有公告並申報證管會之義務，……伊之新聞稿內容即係依上開規定應為公告週
知之事項，無違反公平交易法之可言云云（見一審卷五二頁背面、二○三頁，原審卷
三五頁）。果爾，亦攸關力捷公司上開公告發布新聞之行為，是否足以影響交易秩序
，且顯失公平而有違反公平交易法第二十四條情事之認定至切。原審對力捷公司上述
重要防禦方法恝置不論，遽為其不利之判斷，亦有判決不備理由之違法。再查力捷公
司於原審言詞辯論終結前，仍陳稱：伊前提起之民刑訴訟，現仍在進行中，尚未判決
云云，有原審準備程序及言詞辯論筆錄可稽（見原審卷九○頁、一○○頁背面），則
原判決謂兩造間關於系爭專利權之民刑訴訟，除本件外，均已撤回在案，兩造間已無
其他訴訟在進行中，因認鴻友公司請求刊登澄清啟事載稱：兩造關於專利權之爭議，
尚待司法機關判定，俾利公開澄清，已無必要云云之論斷，即與卷證資料不符。又力
捷公司未經正當程序確認專利權被侵害，竟公開發布新聞指摘鴻友公司侵害其專利權
，提起民刑訴訟排除侵害，已違反公平交易法第二十四條規定，有影響交易秩序，且
顯失公平之情事，既為原審所認定。而鴻友公司起訴伊始，即主張：力捷公司刊登新
聞指摘伊侵害專利權後，復另提起民刑訴訟，妨礙、阻止伊之產銷，不當排除伊之合
法競爭云云（見一審卷五頁），且力捷公司於原審亦自承：伊於委託鑑定後，曾發函
鴻友公司要求其停止產銷云云（見原審卷三四頁），乃原審疏未查明兩造間上開關於
專利權爭議之民刑訴訟已否終結確定，與力捷公司於為刑事訴追後，曾否請求該管檢
警機關對鴻友公司為搜索，扣押等強制處分及力捷公司嗣所提起排除侵害之民事訴訟
，其聲明內容若何﹖有否禁止鴻友為產銷等情，遽認力捷公司並無妨害、干擾鴻友公
司為產銷等行為，而為鴻友公司不利之判決，亦嫌速斷。兩造上訴論旨，各就自己敗
訴部分，指摘原判決各該部分不當，求予廢棄，均非無理由。
據上論結，本件兩造上訴均為有理由，依民事訴訟法第四百七十七條第一項、第四百
七十八條第一項，判決如主文。
中      華      民      國    八十七    年     十二     月      四      日
                              最高法院民事第三庭
                                  審判長法官  范  秉  閣
                                        法官  朱  建  男
                                        法官  曾  煌  圳
                                        法官  許  澍  林
                                        法官  鄭  玉  山
      右正本證明與原本無異
                                              書  記  官
中      華      民      國    八十七    年     十二     月     十八     日
                                                                        Ｓ
